臺灣橋頭地方法院民事判決　　　　　　 110年度勞訴字第60號
原　　　告　翁金崑　
被　　　告　岡山巨星大廈管理委員會
法定代理人　潘證傑　
訴訟代理人　陳永祥律師
上列當事人間請求損害賠償等事件，本院於民國111年1月27日言
詞辯論終結，判決如下：
    主      文
一、被告應給付原告新臺幣（下同）888,910元，及自民國110年
    4月15日起至清償日止，按年息5％計算之利息。
二、原告其餘之訴駁回。
三、訴訟費用由被告負擔十分之六，餘由原告負擔。
四、本判決第一項得假執行。但被告如以888,910元為原告預供
    擔保，得免為假執行。
    事實及理由
壹、程序部分：
    按訴狀送達後，原告不得將原訴變更或追加他訴，但擴張或
    減縮應受判決事項之聲明者，不在此限，民事訴訟法第255
    條第1項第3款定有明文。查原告起訴請求被告給付新臺幣（
    下同）163萬5,200元，及自起訴狀繕本送達翌日起至清償日
    止，按年息5％計算之利息（本院卷一第9頁），嗣減縮請求
    之金額為140萬8,543元，及自起訴狀繕本送達翌日起至清償
    日止，按年息5％計算之利息（本院卷二第113、121頁），
    核係減縮應受判決事項之聲明，合於前揭規定，應予准許。
貳、實體部分：
一、原告主張：
  ㈠原告自民國105年3月1日起，受僱於被告擔任大樓管理員，
    負責管理大樓人員、汽機車出入門禁、住戶包裹信件代收、
    收繳管理費、垃圾處理、公用日光燈管更換、電梯、消防、
    地下室污水故障排除、各住戶水管疏漏及住戶服務如代叫計
    程車、報警、排解住戶糾紛等。而被告係於85年11月7日成
    立管理委員會（下稱管委會）並向主管機關備查，依改制前
    行政院勞工委員會勞動1字第103年1月13日勞動1字第103013
    0004號函釋要旨，其所僱用之勞工，自103年7月1日起適用
    勞動基準法（下稱勞基法）。被告於110年2月28日不經預告
    通知原告終止勞動契約，並交付原告載明離職事由為勞基法
    第11條第5款「對於所擔任之工作確不能勝任時」之終止契
    約預告書（下稱系爭預告書）。惟原告並無系爭預告書所載
    「109年值勤期間惡意退掉住戶重要掛號信件、常與住戶肇
    生糾紛、無端訴訟」之解僱事由，該事由亦不構成同法第12
    條第1項第4款「違反勞動契約或工作規則，情節重大」，得
    逕對原告終止契約，是以被告解僱原告並不合法，原告自得
    依勞基法第16條、第17條、勞工退休金條例（下稱勞退條例
    ）第12條第1項規定，請求被告給付資遣費及預告工資。另
    兩造所約定之月薪為19,000元，低於法定工資，被告自應補
    足工資差額。又被告非屬勞基法第84條之1核定經報請主管
    機關核備，不受勞基法第30條、第32條、第36條、第37條及
    第49條規定限制之行業，故加班費、特別休假之計算，仍有
    勞基法第24條、第38條、第39條規定之適用。另被告未依勞
    退條例第6條第1項及第14條第1項規定，按月為原告提繳退
    休金，原告自得依同條例第31條第1項規定，請求被告賠償
    因此所受之損害。爰就各項請求分述如下：
  ⒈預告期間工資36,000元：原告無系爭預告書所載之解僱事由
    ，惟被告不經預告即終止勞動契約，且記載終止事由為勞基
    法第11條第5款，而原告任職被告已滿5年，被告自應依勞基
    法第16條第1項第3款、第3項規定，給付30日預告期間工資
    36,000元。
  ⒉資遣費178,973元：原告無系爭預告書所載之解僱事由，惟
    被告於系爭預告書所記載終止契約事由為勞基法第11條第5
    款，自應依同法第17條、勞退條例第12條第1項規定，給付
    資遣費178,973元。
  ⒊工資差額819,952元：原告每日工作12小時，上班4日，休息
    2日，每月工時240小時，惟被告每月僅給付工資19,000元，
    低於勞動部所公告之基本工資，被告應依正常工時之基本工
    資，依原告每月工作20日、每日延長工時4小時給付加班費
    ，自105年3月至110年2月，每月工資應為30,016元（105年3
    月至12月）、31,514元（106年1月至12月）、33,004元（10
    7年1月至12月）、34,654元（108年1月至12月）、35,692元
    （109年1月至12月）、36,000元（110年1月至12月），扣除
    被告已給付之工資，尚應給付819,952元之工資差額予原告
    。
  ⒋特別休假未休工資54,185元：原告於被告繼續工作已滿5年
    ，共有48日特別休假均未休，被告應依勞基法第38條第4項
    規定，折算為工資給付原告54,185元。
  ⒌未提撥勞退金所受損害119,433元：被告原應按原告105至11
    0年每月應領工資各30,016元、31,514元、33,004元、34,65
    6元、35,692元、36,000元，按月提撥6％勞退金至原告之勞
    工退休金個人專戶（下稱勞退專戶），然被告均未依法提撥
    ，應依勞退條例第31條第1項規定，賠償原告所受損害合計
    119,433元。
  ⒍精神慰撫金20萬元：被告無端指謫原告與住戶發生糾紛，並
    以此為由，召開線上管委會會議，將之公諸於眾，且未使原
    告說明原委、查明真相，片面認定原告影響住戶安寧而未經
    預告終止兩造間勞動契約，妨害原告之名譽，被告應依民法
    第184條第1項前段、第195條第1項，賠償原告非財產上損害
    即精神慰撫金20萬元。
  ㈡並聲明：被告應給付原告140萬8,543元，及自起訴狀繕本送
    達翌日起至清償日止，按年息5％計算之利息。
二、被告則以：
  ㈠兩造未簽訂僱傭契約，關於雙方之勞務給付依民法第529條
    規定，應適用關於委任之規定。因被告管理基金較少，大樓
    事務性質單純簡易，乃以公開勞務提供內容及報酬金額之條
    件招聘同意此勞務給付條件之退休高齡人士擔任管理員，原
    告係考量自身年紀老邁，僅為獲取零用金補貼生活支出，出
    於自由意志接受此份工作，且工作內容只有收信、看顧門口
    、偶爾更換電燈泡及收發住戶交代的物品，故約定每月工資
    為19,000元。原告面試時，已同意此工作時間及報酬，長期
    以來受領上開薪資均無異議，復於108年7月28日再次確認而
    簽署聲明書（下稱系爭聲明書），表明不以任何理由向被告
    請求薪資以外之費用，依私法自治、契約自由原則，原告僅
    得依兩造約定由被告按月給付19,000元及三節獎金，不得再
    為其他請求。茲就原告之請求答辯如下：
  ⒈被告已合法終止勞動契約：原告在職期間，對住戶態度不佳
    、常與住戶發生口角爭執、無端退住戶信件、對住戶丁○○
    、庚○○提告妨害自由、恐嚇，且值勤時間穿著短褲、拖鞋
    ，服裝儀容不整，經常擅離職守，於值班時間從事類似房仲
    帶看社區待售房屋、濫用管理室公用電話談論私事、做事推
    託偷懶，不幫忙住戶更換燈泡、不幫忙清潔人員推運垃圾子
    母車，住戶對原告均有諸多抱怨，被告經線上會議討論後，
    乃以上開事由不經預告終止與原告間之勞動契約。至被告所
    開立之系爭預告書雖記載離職事由為勞基法第11條第5款，
    然此係為顧及雙方情誼，惟說明欄已記載終止契約之事由，
    應認被告之真意係以原告違反勞動契約且情節重大而為終止
    ，符合勞基法第12條第1項第4款不經預告終止契約之事由，
    已生合法解僱之效力。
  ⒉預告工資及資遣費部分：被告係依勞基法第12條第1項第4款
    規定終止勞動契約，依同法第18條第1款規定，自不需給付
    預告期間工資及資遣費。且原告已年逾65歲，被告終止兩造
    間勞動契約，有強制原告退休之意，亦不需給付原告資遣費
    。縱認被告應給付預告期間工資，就原告主張預告期間為30
    日不爭執，惟應以原告離職前6個月加計加班費計算平均工
    資，金額應僅33,479元。
  ⒊工資差額部分：兩造已就每月19,000元之工資達成合意，原
    告自不得再向被告請求。縱認兩造約定之工資低於基本工資
    ，原告亦僅得請求依各年度基本工資計算之差額，而105至1
    10年度基本工資分別為20,008元、21,009元、22,000元、2
    3,100元、23,800元、24,000元，被告僅需給付19,000元與
    上開基本工資間之差額，合計186,988元。
  ⒋加班費部分：依現行勞基法，勞工平均每月正常工時為174
    小時，原告每月工時240小時，其間差66小時，其中40小時
    部分依基本時薪乘以3分之4，其餘26小時則乘以3分之5計算
    ，則原告各年度之加班費分別應為80,588元（105年3月至12
    月）、101,544元（106年1月至12月）、106,333元（107年1
    月至12月）、111,650元（108年1月至12月）、115,033元（
    109年1月至12月）、19,333元（110年1月至2月），合計534
    ,481元。
  ⒌未休特別休假工資部分：原告在職期間，以基本工資計算之
    日薪分別為667元（105年3月至12月）、700元（106年1月至
    12月）、733元（107年1月至12月）、770元（108年1月至12
    月）、793元（109年1月至12月）、800元（110年1月至2月
    ），105至110年各有3日、7日、10日、14日、14日之特別休
    假，折算為工資合計36,123元。
  ⒍未提撥勞退金部分：被告於原告在職期間，各年度僅需分別
    提繳勞退金12,000元（105年3月至12月）、15,132元（106
    年1月至12月）、15,840元（107年1月至12月）、16,632元
    （108年1月至12月）、17,136元（109年1月至12月）、2,88
    0元（110年1月至2月），合計79,620元。
  ⒎精神慰撫金部分：原告確有系爭預告書所載違反勞動契約情
    事，被告係合法解僱原告，未不法侵害原告之名譽權，且系
    爭預告書僅交付於原告，未傳述於第三人，原告以其名譽受
    損為由，請求被告賠償非財產上損害，並無理由等語置辯。
  ㈡並聲明：原告之訴駁回。
三、兩造不爭執事項（本院卷一第260至261頁；本院卷二第93頁
    ）：
  ㈠原告自105年3月1日起，受僱於被告擔任管理員，工作內容
    包括收信、看顧門口、更換電燈泡及收發住戶交代的物品等
    ，工作地點在岡山巨星大廈管理室，採早、晚二班輪班制，
    早班為上午5時30分至下午5時30分、晚班為下午5時30分至
    翌日上午5時30分，彈性交班時間早班為上午5時30分至下午
    6時、晚班為下午5時30分至下午6時，每日工作12小時，每
    月工作240小時，工作4天，休息2天，約定工資每月19,000
    元。
  ㈡原告之工作性質屬勞基法第84條之1第1項第1款之管理人員
    ，兩造約定之工作時間、例休假未經高雄市政府勞工局核備
    。
  ㈢被告於110年2月28日不經預告終止與原告間之僱傭關係，並
    開立系爭預告書，記載終止契約之原因為勞基法第11條第5
    款「對於所擔任之工作確不能勝任時」，說明欄記載「一、
    事由：查本大樓管理員戊○○於109年執勤期間惡意退掉住
    戶重要掛號信件，遭致住戶有形與無形的損失，且常與住戶
    肇生糾紛，甚至無端向法院提請訴訟提告大樓住戶，管理委
    員會因此事情節重大，影響住戶安寧，故審理此案件。」
  ㈣原告於104年12月1日及105年12月6日申請新制勞退金，經勞
    動部勞工保險局（下稱勞保局）於104年12月10日、105年12
    月14日核發一次退休金84,022元及2,619元，另於105年3月
    16日補發提繳時退休金差額4,814元，合計發給91,455元，
    其勞退專戶已無金額。
  ㈤被告未成立勞保、就業保險及勞退金提繳單位，無為原告投
    保勞保、就業保險及提繳勞退金。
  ㈥原告為高職畢業，曾於嘉新水泥公司服務26年，負責人事文
    書工作，後任職於台灣端板鋼鐵企業股份有限公司高雄廠、
    太子保全股份有限公司、萬安國際保全股份有限公司。
  ㈦原告有於108年7月28日如本院卷一第373頁之簽立系爭聲明
    書。
  ㈧兩造間勞動契約於110年2月28日終止。
  ㈨如認原告請求預告工資、資遣費為有理由，預告期間為30日
    ，資遣基數為2+1/2。
  ㈩如認原告有特別休假得請求，以原告受僱當日起算，每一週
    年之期間。原告於105年9月1日至106年2月28日，有3日之特
    別休假；自106年3月1日至107年2月28日，有7日之特別休假
    ；自107年3月1至108年2月28日，有10日之特別休假；自108
    年3月1日至109年2月28日，有14日之特別休假；自109年3月
    1日至110年2月28日，有14日之特別休假。
四、本件爭點：
  ㈠兩造間契約關係為何？被告抗辯應適用關於委任之規定，有
    無理由？
  ㈡如為僱傭關係，兩造間契約終止之事由為何？
  ㈢原告請求被告給付資遣費、預告工資，有無理由？如有理由
    ，數額若干？
  ㈣原告請求被告給付工資差額，有無理由？如有理由，數額若
    干？被告抗辯原告違反兩造約定而於離職後始為本件請求，
    屬權利濫用，有無理由？
  ㈤原告請求被告給付未休特別休假工資，有無理由？如有理由
    ，數額若干？
  ㈥原告請求被告賠償未提撥勞退金所受損害，有無理由？如有
    理由，數額若干？
  ㈦原告以其名譽權受侵害，請求被告賠償精神慰撫金，有無理
    由？如有理由，數額應以若干為當？
五、本院之判斷：
  ㈠兩造間契約關係為何？被告抗辯應適用關於委任之規定，有
    無理由？
  ⒈按民法第482條所稱僱傭者，謂當事人約定，一方於一定或
    不定之期限內為他方服勞務，他方給付報酬之契約。僱傭契
    約，係以供給勞務為目的，並受雇主之指揮監督，二者間具
    有從屬性。又勞基法所規定之勞動契約，係指當事人之一方
    ，從屬於他方關係下，提供職業上之勞動力，而由他方給付
    報酬之契約，勞動契約之勞工與雇主間具有使用從屬及指揮
    監督之關係。而僱傭契約與勞動契約之受僱勞工，均須受雇
    主之指揮監督，且具有勞務給付之具體詳細內容非由勞務提
    供者決定，而係由勞務受領者決定之人格從屬性，受僱人並
    非為自己之營業勞動，而係從屬於他人，為該他人之目的而
    勞動之經濟上從屬性。又勞基法規範之勞雇關係，僅係國家
    基於保障勞工權益，並兼顧事業經營型態、管理制度及工作
    特性等面向需求之考量，乃於勞基法第3條明定適用勞基法
    之行業範圍，並於同法第1條第1項規定其為特別法，以達保
    障勞工權益，加強勞雇關係，促進社會與經濟發展之目的。
    而依公寓大廈管理條例成立並報備之大廈管理委員會僱用之
    勞工，自103年7月1日開始適用勞基法，是於法規範評價上
    ，管委會僱用之管理員，為僱傭契約之受僱人，亦為勞動契
    約之勞工，僅其勞雇關係應優先適用勞基法之規定，要無疑
    義。
  ⒉準此，觀諸原告之工作性質及內容，其係擔任岡山巨星大廈
    之管理員，上班時間分早、晚兩班輪班制，早班為上午5時3
    0分至下午5時30分、晚班為下午5時30分至翌日上午5時，工
    作4天，休息2天，每月總工時240小時，足見原告並非為自
    己之營業勞動，而係為被告管理大樓事務之目的而勞動，且
    係受被告之指揮命令，需親自履行管理員之工作，而其提供
    勞務亦有時間、場所之拘束性，則被告之管理員一職，具有
    人格上及經濟上之從屬性，係屬民法規範之僱傭關係，亦屬
    勞基法規範之勞雇關係，於勞基法有明文規定時，即應優先
    適用勞基法之規定。從而，兩造間之勞務關係為僱傭關係，
    堪以認定。被告以兩造未簽訂僱傭契約為由，抗辯應適用民
    法關於委任之規定，然僱傭契約之成立，本不以書面要式為
    其要件，其此部分所辯，應有誤會。
  ㈡兩造間勞動契約終止之事由為何？
  ⒈勞動契約之終止，現行勞基法係採「法定事由制」，即勞工
    非有該法第11條所定事由，雇主不得預告終止勞動契約，勞
    工有同法第12條所定事由，雇主得不經預告終止勞動契約。
    因此，雇主若無法定事由，任意終止勞動契約，應係違反勞
    基法之強制規定，自不生終止效力。而勞基法第11條、第12
    條分別規定雇主之法定解僱事由，為使勞工適當地知悉其所
    可能面臨之法律關係的變動，雇主基於誠信原則應有告知勞
    工其被解僱事由之義務，並基於保護勞工之意旨，雇主不得
    隨意改列其解僱事由，始符「解僱最後手段性原則」，同理
    ，雇主亦不得於原先列於解僱通知書上之事由，於訴訟上為
    變更再加以主張（最高法院95年度台上字第2720號、101年
    度台上字第366號判決意旨參照）。是雇主依勞基法第11條
    、第12條解僱勞工，自應告知解僱之事由，且不應於事後任
    意變更增加解僱事由。查被告於110年2月28日交付載明離職
    事由為勞基法第11條第5款之系爭預告書，不經預告終止兩
    造間勞動契約，嗣於本院言詞辯論終結期日，抗辯原告亦符
    合同法第12條1項第4款規定之終止契約事由，原告雖主張被
    告任意改列解僱事由，有違誠信原則及勞基法第11條、第12
    條採法定事由制以保護勞工之意旨，惟稽之系爭預告書已於
    說明欄記載解僱事由為：「於109年執勤期間惡意退掉住戶
    重要掛號信件，遭致住戶有形與無形的損失，且常與住戶肇
    生糾紛，甚至無端向法院提請訴訟提告大樓住戶，管理委員
    會因此事情節重大，影響住戶安寧」等語（本院卷一第19頁
    ），並未變更上載解僱事由，被告抗辯並未增加解僱事由，
    應屬有據。
  ⒉按非有勞工對於所擔任之工作確不能勝任時，雇主不得預告
    勞工終止勞動契約，勞基法第11條第5款定有明文。揆其立
    法意旨，重在勞工提供之勞務，如無法達成雇主透過勞動契
    約所欲達成客觀合理之經濟目的，雇主始得解僱勞工，其造
    成此項合理經濟目的不能達成之原因，應兼括勞工客觀行為
    及主觀意志，是該條款所稱之「勞工對於所擔任之工作確不
    能勝任」者，舉凡勞工客觀上之能力、學識、品行及主觀上
    違反忠誠履行勞務給付義務均應涵攝在內；勞工因個人專業
    能力不足或體力不足，固屬不能勝任工作，惟勞工雖具備能
    力，但工作態度消極、怠惰敷衍以致客觀上呈現出無法完成
    其工作時，亦屬之。而雇主如依該款規定解僱勞工，須於其
    使用同法所賦予保護之各種手段後，仍無法改善情況下，始
    得終止勞動契約，以符解僱最後手段性原則。
  ⒊被告以原告於109年值勤期間惡意退掉住戶重要掛號信件，
    且常與住戶肇生糾紛，無端向法院提請訴訟提告大樓住戶，
    影響住戶安寧為由，於110年2月28日以原告不能勝任工作為
    由，不經預告終止勞動契約，業據原告提出系爭預告書1紙
    為憑（本院卷一第19頁）。另依被告所提管委會LINE群組對
    話紀錄，被告法定代理人（顯示名稱為「太子」）於109年1
    2月13日在群組中發表「本大樓有一位管理員跟住戶有法律
    糾紛，這個管理員已經影響到本大樓住戶的安寧還有本大樓
    的困擾……我個人是想要把這個管理員換掉」等語（本院卷
    一第197頁），被告法定代理人並準用當事人訊問程序，於
    本院陳稱：其在管委會LINE群組中所指稱之管理員即為原告
    ，其中「原告跟住戶有法律糾紛」指的是原告在職期間與住
    戶庚○○、丁○○有法律糾紛，造成住戶的困擾，另系爭預
    告書事由欄記載原告「109年執勤期間惡意退掉住戶重要掛
    號信件」、「無端向法院提請訴訟提告大樓住戶」，指的是
    原告退掉庚○○一戶的信件，且對住戶庚○○、丁○○提告
    ，另系爭預告書事由欄記載原告「常與住戶肇生糾紛」，指
    的是住戶跟我反應請原告換燈管，原告愛理不理等語（本院
    卷二第53至54頁）。經查：
  ⑴關於原告退掉住戶掛號信件部分：
    證人丁○○雖於本院證稱原告曾退掉其全家的信和帳單，導
    致當月份均未收到任何帳單而未繳納水電等費用等語（本院
    卷一第346至347頁），惟丁○○亦證稱該戶係登記其配偶庚○○即區分所有權人為住戶，並未將其亦登記為住戶，且退
    信事件係發生在105年間等語（本院卷一第348至349頁），
    核與原告陳稱：伊只有在剛任職被告大樓管理員時有退掉丁○○的2個信件，因當時不認識丁○○，認識後就沒有再退
    過丁○○的信等語相符（本院卷一第348頁）。是被告以原
    告於105年間甫到職時，因尚不認識住戶家屬而偶發之誤會
    ，認原告有不能勝任工作情事，難認公允。
  ⑵關於原告對住戶提告部分：原告固有於109年10月22日至高
    雄市政府警察局岡山分局壽天派出所對丁○○、庚○○提出
    妨害名譽及對丁○○提出恐嚇之刑事告訴，然此係緣於雙方
    於109年6月4日在大樓管理室門口，因丁○○、庚○○懷疑
    原告涉嫌檢舉其等違規於路邊擺攤而與原告發生口角衝突，
    原告因認其遭誣指為檢舉人且認丁○○於爭執過程中出言恐
    嚇，認其權利受有侵害而提出告訴，此經本院調閱該案刑事
    卷宗核閱無訛。雖嗣經檢察官偵查後，以犯罪嫌疑不足而為
    不起訴處分確定，有臺灣橋頭地方檢察署檢察官109年度偵
    字第13802號不起訴處分書在卷可憑（本院卷一第395至397
    頁），惟尚難認原告係「無端」對住戶提告，且此係原告訴
    訟權之正當行使，與其主觀或客觀上能否勝任大樓管理員工
    作亦無關連，被告以此認原告不能勝任工作，亦無理由。
  ⑶關於原告常與住戶肇生糾紛部分：證人辛○○即被告副主委
    於本院證稱其於數年前曾聽聞原告未經住戶同意即自行拿住
    戶寄放在管理室之鑰匙開門供人看屋，於106、107年間有住
    戶向其反應已自行找油漆工人要整修房屋，惟原告還會再介
    紹油漆師傅，其認為原告有從中獲得好處；105至107年間曾
    聽到原告值勤中以管理室電話討論私人事務；109年間有看
    到原告拿手機對施工中的捷運工地拍照，並使用管理室電話
    舉發捷運工地違反工安、環境保護；110年2月春節期間原告
    值班時，清潔人員來清運垃圾，請原告幫忙推子母車，惟原
    告拒不幫忙，未做好份內工作等語（本院卷一第296至297頁
    ）；證人丁○○證稱請原告幫忙代收包裹時一併代繳費用，
    或有其他事情詢問原告時，原告態度不耐煩等語（本院卷一
    第345至346頁）；證人庚○○證稱原告經常借錢予其胞弟讓
    其購買毒品，且於檢舉事件後經常找其一戶的麻煩，例如其
    胞妹委託原告轉交包裹時會故意問其胞妹「庚○○是誰」，
    其在110年間原告離職不久前，有看到原告和一位洗腎回來
    的住戶吵架，但不知道吵架原因和內容，該住戶後來向其抱
    怨原告誣賴她；其經常看到原告用管理室的電話講電話，但
    不知道是處理公事或私事；其見聞過原告值班時間帶人去看
    住戶的房子，最後一次是109年，因其常常要交代原告代收
    包裹並代付款項給宅即便時找不到原告等語（本院卷一第
    350至351頁）；證人甲○○即住戶證稱109年12月底或110年
    1月間某日傍晚，原告請保養電梯的維修工一併修理電梯監
    視器時，對電梯維修工態度不佳，雙方發生爭執；另其要向
    原告繳交管理費時原告有時忙著講電話，有時不太理會伊，
    有點倚老賣老的感覺等語（本院卷二第14至15頁）；證人子
    ○○即住戶證稱109年上半年經過管理室時，經常看到原告
    用管理室的電話在講私事，其詢問有無信件時原告會直接回
    答沒看到，而非進一步詢問是何信件，需否幫其注意等語（
    本院卷二第17至18頁）；證人壬○○即住戶證稱其超過午夜
    12時後回家時經過管理室時，常看到原告在值班時睡覺等語
    （本院卷二第20頁）；證人丙○○即住戶（亦為被告所僱用
    之清潔人員）證稱其打掃管理室時，經常看到原告和住戶的
    互動會頂來頂去，曾聽聞住戶請原告換燈泡，原告就拿燈泡
    給住戶自己換等語（本院卷二第23至24頁）；證人癸○○即
    住戶證稱經常看到原告上班時穿短褲或拖鞋，且服裝不整，
    有時其或其他住戶與原告講話，原告態度不好，愛理不理，
    有時候甚至不理；原告上班時間常常都只有坐在管理室，未
    經常出來巡視大樓以了解大樓現況；有1、2次大樓的燈壞掉
    ，請原告去更換，到了原告下班時間都沒有去更換；有時原
    告會把信件放錯信箱，其提醒原告時，原告甚至叫自己把信
    重新放好等語（本院卷二第51頁）。綜合上開證人證述內容
    ，其中證人辛○○證稱原告拿住戶寄放在管理室之鑰匙開門
    供要租屋之人參觀，為原告所不爭執，惟主張住戶業將鑰匙
    寄放在管理室即已授權其帶人前往看屋，應非無據；至證人
    辛○○證稱原告另覓油漆工欲從中獲利等情，係其自行臆測
    原告此舉在圖謀自身利益，並無其他證據足資佐證，自難憑
    採。另證人辛○○、庚○○、子○○均證稱原告常以管理室
    公用電話談論私人事務；證人丁○○、庚○○、甲○○、子
    ○○、丙○○、癸○○均證稱原告對住戶態度不佳，雖丁○○、庚○○與原告間素有嫌隙，惟上開證人於證述前業經具
    結，且其等僅為大樓住戶，應無為配合被告之說詞，甘冒偽
    證罪責而虛構上開情節故為不利原告證詞之必要，其證述應
    堪採信。然就原告上述情形，尚非不得以解僱以外之手段，
    敦促原告予以改善，而被告於解僱原告前，不曾為任何調查
    ，亦未向原告表示請其改善，業經被告法定代理人於本院陳
    述明確（本院卷二第54頁），而依管委會之LINE群組對話紀
    錄，被告法定代理人於109年12月13日提議解僱原告後，當
    日經群組成員「貝」、「阿強」、「Ting」、「wei wei」
    均表示同意（本院卷一第199至201頁），即不經預告終止與
    原告間之勞動契約，其解僱顯然有違最後手段性原則，不生
    契約終止之效力。
  ⒋被告另主張系爭預告書所載之解僱事由符合勞基法第12條第
    1項第4款違反勞動契約且情節重大，被告自得不經預告終止
    契約。惟該款所稱「情節重大」，係屬不確定之法律概念，
    須勞工違反勞動契約或工作規則之具體事項，客觀上已難期
    待雇主採用解僱以外之懲處手段而繼續其僱傭關係，且雇主
    所為之懲戒性解僱與勞工之違規行為在程度上須屬相當，方
    符合上開勞基法規定之「情節重大」之要件。是勞工之違規
    行為態樣、初次或累次、故意或過失違規、對雇主及所營事
    業所生之危險或損失、勞雇間關係之緊密程度、勞工到職時
    間之久暫等，均為是否達到懲戒性解僱之衡量標準。且雇主
    依該款規定解僱，應自知悉其情形之日起，30日內為之，同
    條第2項亦有明文。然依證人丁○○證述原告退掉其信件之
    時間係在105年間，而此係因原告甫到職，尚不知悉丁○○
    係與登記住戶庚○○同住之配偶所生之誤會；而原告對住戶
    庚○○、丁○○提告，係其訴訟權之正當行使，與其是否忠
    實履行其職務無關，被告亦於本院陳稱訴訟是人民的基本權
    ，被告並未與原告約定不得對住戶提告等語（本院卷二第12
    3頁），上情均難認原告已違反勞動契約且情節重大。至原
    告常與住戶肇生糾紛部分，除證人辛○○證稱原告在110年2
    月春節值班期間未幫忙清潔人員推垃圾子母車（本院卷一第
    297頁）、證人丁○○證稱原告在110年農曆過年前對其態度
    不佳（本院卷一第346頁）、證人庚○○證稱原告在110年間
    離職不久前和某洗腎住戶吵架（本院卷一第351頁）以外，
    其餘證人所證述原告言行不當之時間，或語焉不詳、或時隔
    久遠（本院卷二第103至109頁），復無證據證明被告知悉其
    情形在後而尚未罹於30日除斥期間。至原告雖自承垃圾子母
    車之垃圾處理為其工作內容之一（本院卷一第68頁），然尚
    無從以其未幫忙清潔人員推運垃圾子母車之單一事件，即認
    為違反勞動契約情節已屬重大；再原告對住戶態度不佳、與
    住戶爭吵一節，客觀上亦非難以期待雇主採用解僱以外之懲
    處手段而繼續與原告之僱傭關係。從而，被告依上開規定，
    終止與原告間之勞動契約，亦非適法。
  ⒌而按雇主違反勞動契約或勞工法令，致有損害勞工權益之虞
    者，勞工得不經預告終止契約；勞工依該款規定終止契約者
    ，應自知悉其情形之日起，或知悉損害結果之日起，30日內
    為之。勞基法第14條第1項第6款、第2項定有明文。查原告
    依勞基法第11條第5款或第12條第1項第4款所為之解僱，均
    非適法，不生解僱之效力，已如前述，其不經預告終止與原
    告間之勞動契約，違反勞基法強制規定，有損害原告權益之
    虞；再被告給付之工資低於基本工資，違反勞基法第21條第
    1項強制規定（詳後述㈣），原告自得於知悉其情形或知悉
    損害結果之日起30日內，依勞基法第14條第1項第6款規定，
    不經預告終止與被告間之勞動契約。而原告於110年2月28日
    遭被告片面解僱後，於本件起訴前，未曾向被告以口頭或書
    面表示終止勞動契約之意，業據原告陳明在卷（本院卷二第
    91頁），原告雖於同年3月8日提出「民事準備書狀㈠」向本
    院起訴被告違法解僱、未依勞基法規定給付工資、加班費、
    資遣費、預告工資、提撥勞退金及侵害其名譽權（本院卷一
    第9至15頁），於同年4月14日送達於被告（本院卷一第47頁
    ），然仍未依上開規定向被告為終止契約之意思表示，而原
    告自陳係110年2月28日收受釘在一起之薪資袋及系爭預告書
    （本院卷一第9頁），應認於斯時起，已知悉被告違法解僱
    及未依法給付足額工資、加班費、特休假工資而有損害原告
    權益之事實；再依原告提出之勞工退休金個人專戶明細資料
    ，顯示列印日期為110年3月4日（本院卷一第23頁），堪認
    其至遲於斯時起，亦已知悉被告未依法提撥勞退金致損及其
    權益，則其自知悉被告違反勞工法令或自知悉其損害結果之
    日起，均已逾30日之除斥期間，不得依上開規定主張終止勞
    動契約。惟按僱傭未定期限，亦不能依勞務之性質或目的定
    其期限者，各當事人得隨時終止契約。但有利於受僱人之習
    慣者，從其習慣。民法第488條第2項定有明文，又民法第48
    8條之終止權係法定權利，並不待對造同意始生效力，原告
    自得隨時終止契約，不待被告之同意。又原告不爭執被告所
    主張之契約終止日（本院卷一第91、93頁），堪認兩造間勞
    動契約已因原告行使任意終止權而於110年2月28日終止。
  ㈢原告請求被告給付資遣費、預告工資，有無理由？如有理由
    ，數額若干？
  ⒈按雇主依勞基法第16條終止勞動契約者，應依下列規定發給
    勞工資遣費：一、在同一雇主之事業單位繼續工作，每滿1
    年發給相當於1個月平均工資之資遣費。二、依前款計算之
    剩餘月數，或工作未滿1年者，以比例計給之。未滿1個月者
    以1個月計，為勞基法第17條第1項所明定。又勞工適用本條
    例之退休金制度者，適用本條例後之工作年資，於勞動契約
    依勞基法第11條、第13條但書、第14條及第20條或職業災害
    勞工保護法第23條、第24條規定終止時，其資遣費由雇主按
    其工作年資，每滿1年發給2分之1個月之平均工資，未滿1年
    者，以比例計給；最高以發給6個月平均工資為限，不適用
    勞基法第17條之規定，勞退條例第12條第1項亦有明文。次
    按雇主依第11條或第13條但書規定終止勞動契約者，其預告
    期間依左列各款之規定：一、繼續工作3個月以上1年未滿者
    ，於10日前預告之。二、繼續工作1年以上3年未滿者，於20
    日前預告之。三、繼續工作3年以上者，於30日前預告之。
    勞工於接到前項預告後，為另謀工作得於工作時間請假外出
    。其請假時數，每星期不得超過2日之工作時間，請假期間
    之工資照給。雇主未依第1項規定期間預告而終止契約者，
    應給付預告期間之工資，勞基法第16條亦有明定。而勞工依
    據勞基法第16條、第17條規定，請求預告期間之工資及資遣
    費，係以雇主終止契約為前提，倘係由勞工終止契約或合意
    終止契約者，則不與焉；又於勞工片面單方表示離職或合意
    終止契約者，雇主並無遵守預告期間之義務；另勞工於無同
    法第14條第1項各款情形而單方片面表示終止契約，或合意
    終止契約但無支付資遣費協議之情形，勞工亦無請求資遣費
    之權利。
  ⒉經查，本件被告所為終止勞動契約於法不合，已如前述，原
    告雖主張被告違反勞工法令致損害其權益，惟已罹於勞基法
    第14條第2項之權利行使期間，然其亦無意與被告繼續僱傭
    關係而向被告為終止契約之意思表示，依前揭規定及說明，
    原告自無資遣費、預告工資得為請求。再被告亦否認原告得
    請求資遣費，顯無與原告協議以資遣方式終止契約之合意。
    從而，原告請求被告給付資遣費、預告工資，均無理由。
  ㈣原告請求被告給付工資差額，有無理由？如有理由，數額若
    干？被告抗辯原告違反兩造約定而於離職後始為本件請求，
    屬權利濫用，有無理由？
  ⒈按勞基法第84條之1有關勞雇雙方對於工作時間、例假、休
    假、女性夜間工作有另行約定時，應報請當地主管機關核備
    之規定，係強制規定，如未經當地主管機關核備，該約定尚
    不得排除同法第30條、第32條、第36條、第37條及第49條規
    定之限制，除可發生公法上不利於雇主之效果外，如發生民
    事爭議，法院自應於具體個案，就工作時間等事項另行約定
    而未經核備者，本於落實保護勞工權益之立法目的，依上開
    第30條等規定予以調整，並依同法第24條、第39條規定計付
    工資，司法院大法官會議釋字第726號解釋文可資參照。勞
    基法之立法目的在於保障勞工權益，加強勞雇關係，促進社
    會與經濟發展，而為勞動條件最低標準之規定（勞基法第1
    條參照），故於勞工延長工作時間、休假及例假日照常工作
    者，雇主應依勞基法第24條規定標準發給延長工作時間之工
    資，乃屬強制規定，除非有法律明文規定，如勞基法第84條
    之1規定之情形，並經中央主管機關核定公告之勞工外，勞
    雇雙方均應遵守。準此，勞雇雙方並非不得就延長工作時間
    、休假及例假日照常工作等情另為約定，然其約定之薪資總
    額，不得低於基本工資加計延時工資、假日工資之總額，且
    須經當地主管機關核備，始得排除同法第30條、第32條、第
    36條、第37條及第49條規定之限制。
  ⒉次按工資由勞雇雙方議定之，但不得低於基本工資，勞基法
    第21條第1項定有明文。而勞雇雙方於勞動契約成立之時，
    係基於平等之地位，勞工得依雇主所提出之勞動條件決定是
    否成立契約，則為顧及勞雇雙方整體利益及契約自由原則，
    如勞工自始對於勞動條件表示同意而受僱，勞雇雙方於勞動
    契約成立時即約定例假、國定假日及延長工時之工資給付方
    式，且所約定工資又未低於基本工資加計假日、延長工時工
    資之總額時，即不應認為違反勞基法之規定，勞雇雙方自應
    受其拘束，勞方事後不得任意翻異，更行請求延時工資或例
    假日之加班工資。故關於勞工應獲得之工資總額，原則上得
    依工作性質之不同，任由勞、雇雙方予以議定，僅所議定之
    工資數額不得低於勞動部所核定之基本工資，此種工資協議
    方式並不違背勞基法保障勞工權益之意旨，且符合公平合理
    待遇結構，則雙方一旦約定即應依所議定之工資給付收受，
    不得於事後反於契約成立時之合意主張更高之勞動條件（臺
    灣高等法院暨所屬法院99年法律座談會民事類提案第15號討
    論意見參照）。依上述說明，兩造約定原告所領取之薪資總
    額倘不低於基本工資及以基本工資為基準計算出之延時工資
    、國定假日未休工資等之總和，則該工資之約定，自不違反
    勞基法之規定，雙方均應受其拘束。
  ⒊勞工正常工作時間，每日不得超過8小時，每週不得超過40
    小時，104年6月3日修正（105年1月1日施行）之勞基法第3
    0條第1項定有明文。又同法第24條第1項第1、2款規定：「
    雇主延長勞工工作時間者，其延長工作時間之工資依下列標
    準加給之：一、延長工作時間在2小時以內者，按平日每小
    時工資額加給3分之1以上。二、再延長工作時間在2小時以
    內者，按平日每小時工資額加給3分之2以上。」依上可知，
    105年1月1日之後法定最高工時174小時【計算式：（40小時
    ×52週＋8小時）÷12月＝174小時】。原告每日工作12小時
    ，工作4天休息2天，依此計算，每月工時為240小時（計算
    式：20日×12小時＝240小時），已逾每月最高法定工時66
    小時（240小時－174小時＝66小時）。而原告受僱被告期間
    ，105年3月至同年12月之法定基本工資為20,008元、106年1
    月至12月為21,009元、107年1月至12月為22,000元、108年1
    月至12月為23,100元、109年1月至12月為23,800元、110年1
    月至2月為24,000元，各年度平均每小時工資分別為83.4元
    、87.5元、91.7元、96.3元、99.2元、100元，依勞基法第2
    4條第1項第1、2款規定，於延長工時2小時以內，以上開時
    薪加給3分之1、再延長工時2小時則加給3分之2計算加班費
    。而原告每月均有逾最高法定工時66小時之情形，則依法定
    基本工資加計得請領之延長工時工資，並以延長工時前40小
    時以加班2小時以內、後26小時以再延長工時2小時以上計算
    加班費，合計應領之工資（含加班費）為1,861,469元，被
    告僅給付1,140,000元，原告自得請求被告給付721,469元（
    計算方式參附表一），逾上開範圍之請求，並無理由。
  ⒋被告雖抗辯原告於105年3月受僱之初已同意月薪19,000元，
    且長期受領該工資均無異議，復於108年7月28日簽立系爭聲
    明書表明不請求薪資以外之給付，卻於離職後向被告訴請給
    付，違反兩造之約定，構成權利濫用等語。惟按憲法第153
    條第1項、勞基法第1條規定：「國家為改良勞工之生活，增
    進其生產技能，應制定保護勞工之法律，實施保護勞工之政
    策。」、「為規定勞動條件最低標準，保障勞工權益，加強
    勞雇關係，促進社會與經濟發展，特制定本法。本法未規定
    者，適用其他法律之規定。雇主與勞工所訂勞動條件，不得
    低於本法所定之最低標準。」觀其本旨，勞基法無疑乃國家
    為實現憲法保護勞工之基本國策所制定之法律，是其所定勞
    動條件，當然亦為最低標準，故於勞基法公布施行以後，事
    業單位依其事業性質、勞動型態與勞工另訂之勞動條件，僅
    止「不得低於」勞基法所明定之「最低標準」，於不牴觸勞
    基法所明定「最低標準」之情形下，就勞動條件之特定事項
    ，仍不排除私法自治、契約自由等原則之適用，是倘勞、資
    雙方共同約定之勞動條件，優於勞基法所明文之最低保障（
    最低標準），其情即與保護勞工之立法精神相合（未損及勞
    工權益），而有拘束勞、資雙方之法律效力。又依民法第71
    條規定，法律行為，違反強制或禁止之規定者，無效。本件
    兩造所約定之工資給付低於基本工資，違反勞基法第21條第
    1項所定之最低標準，於原告顯屬不利，難認有效。被告抗
    辯原告違反兩造約定而為本件請求，係屬權利濫用，徵諸上
    開規定及說明，委無可採。
  ⒌被告另抗辯兩造原約定之工作時間為8小時，原告出勤日之
    工作時間12小時，係管理員之間相互協調挪移所致等語。惟
    證人乙○○即同為被告之管理員於本院證稱其受僱被告擔任
    管理員6年，原本工作時間是8小時，其建議被告改為12小時
    ，這樣就可以上班4天，休息2天，不用每天去上班，這是在
    原告擔任管理員之前就改了等語（本院卷一第289、290頁）
    ；證人己○○即同為被告之管理員亦證稱其比原告早2天進
    來當管理員，迄今已5年多，工作12個小時，2個白天、2個
    晚上，做4天休2天等語（本院卷一第293頁），顯然管理員
    間並無自行協調挪移工作時間之情形；另證人辛○○亦於本
    院證稱：原告到職時，我有向原告說工資1個月是19,000元
    ，工作時間是12小時，原則上是早上6時至下午6時，上下午
    5時30分至6時各是管理員交接班的時間等語（本院卷一第29
    8頁），堪認兩造所約定出勤日之工時為12小時，非被告所
    稱之8小時，況此亦不影響被告於勞工延長工作時間即應給
    付加班費之法定義務。是被告此部分所辯，亦乏依據。
  ㈤原告請求被告給付未休特別休假工資，有無理由？如有理由
    ，數額若干？
  ⒈按「勞工在同一雇主或事業單位，繼續工作滿一定期間者，
    每年應依左列規定給予特別休假：一、一年以上三年未滿者
    七日。二、三年以上五年未滿者十日。三、五年以上十年未
    滿者十四日。四、十年以上者，每一年加給一日，加至三十
    日為止」，105年12月21日修正前勞基法第38條第1款至第4
    款定有明文。又勞基法第38條於105年12月21日修正（106年
    1月1日公布施行），其中第1項、第4項前段、第6項規定：
    「勞工在同一雇主或事業單位，繼續工作滿一定期間者，應
    依下列規定給予特別休假：一、六個月以上一年未滿者，三
    日。二、一年以上二年未滿者，七日。三、二年以上三年未
    滿者，十日。四、三年以上五年未滿者，每年十四日。五、
    五年以上十年未滿者，每年十五日。六、十年以上者，每一
    年加給一日，加至三十日為止。」、「勞工之特別休假，因
    年度終結或契約終止而未休之日數，雇主應發給工資。」、
    「勞工依本條主張權利時，雇主如認為其權利不存在，應負
    舉證責任。」。又「本法第38條第4項所定雇主應發給工資
    ，依下列規定辦理：一、發給工資之基準：㈠按勞工未休畢
    之特別休假日數，乘以其一日工資計發。㈡前目所定一日工
    資，為勞工之特別休假於年度終結或契約終止前一日之正常
    工作時間所得之工資。其為計月者，為年度終結或契約終止
    前最近一個月正常工作時間所得之工資除以30所得之金額」
    。勞基法施行細則第24條之1第2項第1款第1、2目亦有明文
    。
  ⒉經查，原告主張其自105年3月1日受僱於被告，迄至110年2
    月28日離職之日止，已於被告繼續工作5年，依106年1月1日
    施行之修正後勞基法第38條第1項規定，原告於105年9月1日
    至106年2月28日，有3日之特別休假；自106年3月1日至107
    年2月28日，有7日之特別休假；自107年3月1至108年2月28
    日，有10日之特別休假；自108年3月1日至109年2月28日，
    有14日之特別休假；自109年3月1日至110年2月28日，有14
    日之特別休假。又被告未與原告約定特別休假，所約定之工
    資復低於基本工資，顯然並未將未休之特別休假折算為工資
    一併於工資中給付，堪認被告未依法給予特別休假，應可歸
    責於被告。而原告為按月計酬之勞工，經依勞基法施行細則
    第24條之1第2項第1款第2目規定，計算原告各年度終結及契
    約終止前之一日工資，被告應給付原告之未休特別休假工資
    合計52,241元（計算方式參附表二），逾上開範圍之請求，
    並無理由。至被告抗辯應以法定基本工資計算一日工資，合
    計應給付之金額為36,123元（本院卷二第99至101頁）一節
    ，顯然忽略基本工資係以法定正常工作時間為計算基礎，而
    兩造所約定之工作時間已超出法定正常工時，自應依時數比
    例增計其工資，非仍以每月基本工資數額為限。是被告上開
    所辯，亦不足採。
  ㈥原告請求被告賠償未提撥勞退金所受損害，有無理由？如有
    理由，數額若干？
  ⒈按雇主未依本條例之規定按月提繳或足額提繳勞工退休金，
    致勞工受有損害者，勞工得向雇主請求損害賠償；勞工年滿
    60歲，得依下列規定之方式請領退休金：一、工作年資滿15
    年以上者，選擇請領月退休金或一次退休金。二、工作年資
    未滿15年者，請領一次退休金，勞退條例第31條第1項、第
    24條第1項分別定有明文。又依勞退條例第7條第1項第1款、
    第14條第1項、第24條之1規定，雇主應為本國籍勞工負擔提
    繳之退休金，不得低於勞工每月工資6％，勞工領取退休金
    後繼續工作者，其提繳年資重新計算，雇主仍應依勞退條例
    規定提繳勞工退休金，勞工領取年資重新計算之退休金及其
    收益次數，一年以一次為限。
  ⒉查原告為41年次（參本院卷一第75頁），雖已於104、105年
    間申請新制勞工退休金一次給付且經核付在案，有勞保局11
    0年4月22日保退四字第11013068240號函復可參（本院卷一
    第57頁），惟原告受僱於被告，依前揭規定，被告仍應為原
    告提繳勞工退休金。然被告於原告任職期間，均未為其提撥
    退休金至其勞退專戶，而如被告有依法為原告提繳勞工退休
    金，原告應得依上開規定請領退休金而領回，是原告因此受
    有損害，而得直接請求被告賠償。依此，被告自105年3月1
    日起至110年2月28日止未依法為原告提繳退休金至其勞退專
    戶，此已致原告無從依勞退條例規定請領退休金而將之領回
    ，受有損害，原告自得請求被告賠償之，其因此所受損害金
    額為115,200元（計算方式參附表三），逾此範圍之請求，
    並無理由。
  ㈦原告以其名譽權受侵害，請求被告賠償精神慰撫金，有無理
    由？如有理由，數額應以若干為當？
  ⒈按因故意或過失，不法侵害他人之權利者，負損害賠償責任
    ；不法侵害他人之名譽，被害人雖非財產上之損害，亦得請
    求賠償相當之金額，民法第184條第1項前段、第195條第1項
    前段固有明文。復民法第184條第1項前段規定侵權行為以故
    意或過失不法侵害他人之權利為成立要件，故主張對造應負
    侵權行為責任者，應就對造之有故意或過失負舉證責任（最
    高法院58年台上字第1421號判決先例參照）。而言論自由為
    人類論述之自由，可實現自我、溝通意見、追求真理，並監
    督社會、政治活動，促進民主政治之正常發展，為憲法所保
    障之權益，國家應給予最大限度之維護。然個人名譽、隱私
    則為基本之人權，亦為憲法及法律首應保護之權益。為調和
    此二種基本權利之衝突，憲法對於陳述事實之言論，乃劃定
    一基本原則，亦即侵害權利之陳述事實言論，必須符合「真
    實惡意原則」，法律方予以非難而認為有故意、過失之不法
    （司法院大法官會議釋字第509號解釋意旨參照）。申言之
    ，為陳述事實言論之行為人，並不以自證其所為事實之陳述
    為客觀真實，只要行為人為言論時，有相當理由確信其為真
    實者，縱事後發現與真實有所差別，仍應認為符合善意原則
    ，而不具備民事侵權行為之故意、過失不法。
  ⒉原告主張被告於LINE群組線上開會時，以虛構不存在之事實
    作為解僱事由而侵害其名譽等語（本院卷二第92頁），惟被
    告法定代理人於管委會LINE群組指稱因原告與住戶發生法律
    糾紛已影響住戶的安寧及大樓困擾等語（本院卷一第197頁
    ），核與原告確有對住戶庚○○、丁○○提出刑事告訴一情
    相符，而被告法定代理人並於本院陳稱其於LINE群組為上開
    言論，係認為管理員不適宜與住戶間有法律糾紛，造成住戶
    的困擾等語（本院卷二第53頁），顯然其在管委會LINE群組
    提案解僱原告之事由僅指原告與住戶發生法律糾紛一情，所
    指摘、傳述之事項並無不實；另系爭預告書係直接交付予原
    告，為原告所是認（本院卷二第92頁），所載原告值勤期間
    退掉住戶信件、對住戶提告、與住戶肇生糾紛等情，依被告
    法定代理人所述係聽聞自住戶之陳述，而依前揭證人證述內
    容（參前述㈡、⒊部分），難認與事實不符，縱所載退信時
    間109年而與實際上為105年間有所出入，且原告亦非無端提
    告，惟依前揭規定及說明，仍符合善意原則，難認被告有侵
    權行為之故意或過失不法。從而，原告以其並無系爭預告書
    所載之解僱事由，惟被告法定代理人以線上會議加以指摘、
    傳述，致侵害其名譽權為由，請求被告賠償精神慰撫金20萬
    元，並無理由。
  ㈧綜上，原告得請求被告給付短付工資721,469元、未休特別
    休假折算工資52,241元、未提撥勞退金所受損害115,200元
    ，合計888,910元（計算式：721,469元＋52,241元＋115,20
    0元＝888,910元）。
六、綜上所述，原告依勞基法第22條第2項、第39條、勞退條例
    第31條第1項等規定，請求被告給付888,910元，及自起訴狀
    繕本送達之翌日即110年4月15日（參本院卷一第47頁送達證
    書）起至清償日止，按年息5％計算之利息，為有理由，應
    予准許，逾此範圍之請求，則無理由，應予駁回。
七、本件為勞動事件，且就勞工之給付請求為被告即雇主部分敗
    4訴之判決，依勞動事件法第44條第1項規定，應依職權宣告
    年假執行，另依同條第2項規定，應依職權同時宣告被告預供
    擔保後得免為假執行，爰諭知如主文第四項所示。
八、本件事證已臻明確，兩造其餘攻擊防禦方法及所用之證據，
    經本院審酌後，認為均不足以影響本判決之結果，爰不逐一
    論列，附此敘明。
九、據上論結，本件原告之訴一部為有理由，一部為無理由，判
    決如主文。
中    華    民    國   111    年    2     月    25    日
                    勞動法庭    法  官  楊捷羽
以上正本係照原本作成。
如對本判決上訴，須於判決送達後20日內向本院提出上訴狀。如
委任律師提起上訴者，應一併繳納上訴審裁判費。
中    華    民    國   111    年    2     月    25    日
                                書記官  黃盈菁
附表一：工資差額（含加班費）
┌───────┬──────┬───┬────┬───┬─────┬─────┬──────┐
│期間（民國）  │單月基本工資│時薪  │單月應給│月份數│應給付工資│實領工資  │差額        │
│              │（新臺幣）  │（新臺│付工資  │      │（新臺幣）│（新臺幣）│（新臺幣）  │
│              │            │幣）  │（新臺幣│      │          │          │            │
│              │            │      │）      │      │          │          │            │
├───────┼──────┼───┼────┼───┼─────┼─────┼──────┤
│105/03-105/12 │20,008      │83.4  │28,067  │10    │280,668   │190,000   │90,668      │
├───────┼──────┼───┼────┼───┼─────┼─────┼──────┤
│106/01-106/12 │21,009      │87.5  │29,471  │12    │353,652   │228,000   │125,652     │
├───────┼──────┼───┼────┼───┼─────┼─────┼──────┤
│107/01-107/12 │22,000      │91.7  │30,861  │12    │370,333   │228,000   │142,333     │
│              │            │      │        │      │          │          │            │
│              │            │      │        │      │          │          │            │
│              │            │      │        │      │          │          │            │
│              │            │      │        │      │          │          │            │
│              │            │      │        │      │          │          │            │
│              │            │      │        │      │          │          │            │
│              │            │      │        │      │          │          │            │
│              │            │      │        │      │          │          │            │
│              │            │      │        │      │          │          │            │
├───────┼──────┼───┼────┼───┼─────┼─────┼──────┤
│108/01-108/12 │23,100      │96.3  │32,404  │12    │388,850   │228,000   │160,850     │
├───────┼──────┼───┼────┼───┼─────┼─────┼──────┤
│109/01-109/12 │23,800      │99.2  │33,386  │12    │400,633   │228,000   │172,633     │
├───────┼──────┼───┼────┼───┼─────┼─────┼──────┤
│110/01-110/02 │24,000      │100.0 │33,667  │2     │67,333    │38,000    │29,333      │
├───────┼──────┼───┼────┼───┼─────┼─────┼──────┤
│合計          │            │      │        │      │1,861,469 │1,140,000 │721,469     │
├───────┴──────┴───┴────┴───┴─────┴─────┴──────┤
│應給付工資計算方式：                                                                        │
│105年：〔20,008元＋（83.4元×4/3×40小時＋83.4元×5/3×26小時）〕×10個月                   │
│106年：〔21,009元＋（87.5元×4/3×40小時＋87.5元×5/3×26小時）〕×12個月                   │
│107年：〔22,000元＋（91.7元×4/3×40小時＋91.7元×5/3×26小時）〕×12個月                   │
│108年：〔23,100元＋（96.3元×4/3×40小時＋96.3元×5/3×26小時）〕×12個月                   │
│109年：〔23,800元＋（99.2元×4/3×40小時＋99.2元×5/3×26小時）〕×12個月                   │
│110年：〔24,000元＋（100.0元×4/3×40小時＋100.0元×5/3×26小時）〕×2個月                  │
└──────────────────────────────────────────────┘
附表二：未休特別休假工資
┌──────┬────┬─────┬────┬──────┐
│日期區間    │應休日數│年度終結/ │一日工資│折算工資（新│
│（民國）    │        │契約終止前│（新臺幣│臺幣）      │
│            │        │最近一個月│）      │            │
│            │        │工資（新臺│        │            │
│            │        │幣）      │        │            │
├──────┼────┼─────┼────┼──────┤
│105/9-106/2 │  3     │29,471    │982     │2,947       │
├──────┼────┼─────┼────┼──────┤
│106/3-107/2 │  7     │30,861    │1,029   │7,201       │
├──────┼────┼─────┼────┼──────┤
│107/3-108/2 │  10    │32,404    │1,080   │10,801      │
├──────┼────┼─────┼────┼──────┤
│108/3-109/2 │  14    │33,386    │1,113   │15,580      │
├──────┼────┼─────┼────┼──────┤
│109/3-110/2 │  14    │33,667    │1,122   │15,711      │
├──────┼────┼─────┼────┼──────┤
│合計        │        │          │        │52,241      │
├──────┴────┴─────┴────┴──────┤
│一日工資計算方式：                                        │
│106年：29,471元/30日                                      │
│107年：30,861元/30日                                      │
│108年：32,404元/30日                                      │
│109年：33,386元/30日                                      │
│110年：33,667元/30日                                      │
└─────────────────────────────┘
附表三：勞工退休金提撥差額
┌───────┬────┬────┬───┬───┬─────┐
│期間（民國）  │單月工資│應適用級│單月應│月份數│應提繳工資│
│              │（新臺幣│距之月提│提繳工│      │（新臺幣）│
│              │）      │繳工資  │資（新│      │          │
│              │        │（新臺幣│臺幣）│      │          │
│              │        │）      │      │      │          │
├───────┼────┼────┼───┼───┼─────┤
│105/03-105/12 │28,067  │28,800  │1,728 │10    │17,280    │
├───────┼────┼────┼───┼───┼─────┤
│106/01-106/12 │29,471  │30,300  │1,818 │12    │21,816    │
├───────┼────┼────┼───┼───┼─────┤
│107/01-107/12 │30,861  │31,800  │1,908 │12    │22,896    │
├───────┼────┼────┼───┼───┼─────┤
│108/01-108/12 │32,404  │33,300  │1,998 │12    │23,976    │
├───────┼────┼────┼───┼───┼─────┤
│109/01-109/12 │33,386  │34,800  │2,088 │12    │25,056    │
├───────┼────┼────┼───┼───┼─────┤
│110/01-110/02 │33,667  │34,800  │2,088 │2     │4,176     │
├───────┼────┼────┼───┼───┼─────┤
│合計          │        │        │      │      │115,200   │
└───────┴────┴────┴───┴───┴─────┘